【裁判字號】    98,聲判,10
【裁判日期】    981105
【裁判案由】    聲請交付審判
【裁判全文】
臺灣雲林地方法院刑事裁定              98年度聲判字第10號
聲  請  人  瑞影企業股份有限公司
法定代理人  丁○○
代  理  人  蔡碧仲律師
            張宗存律師
被      告  己○○
            乙○○
            戊○○
            陳宥伍
            甲○○
            丙○○
上列聲請人因被告等違反著作權法案件，不服臺灣高等法院臺南
分院檢察署檢察長駁回再議之處分（98年度上聲議字第918 號，
臺灣雲林地方法院檢察署檢察官不起訴處分案號：98年偵字第80
2 號、第2836號、第2919號、第3102號及第3369號），聲請交付
審判，本院裁定如下：
    主  文
聲請駁回。
        理  由
一、按告訴人不服上級法院檢察署檢察長或檢察總長認再議為無
    理由而駁回之處分者，得於接受處分書後10日內委任律師提
    出理由狀，向該管第一審法院聲請交付審判，法院認為交付
    審判之聲請不合法或無理由者，應駁回之，刑事訴訟法第25
    8 條之1 、第258 條之3 第2 項前段分別定有明文。本件聲
    請人即告訴人瑞影企業股份有限公司以被告戊○○、陳宥伍
    、甲○○、己○○共同涉犯著作權法第91條第2 項加重非法
    重製罪嫌及同法第92條非法出租罪嫌；被告丙○○、乙○○
    涉犯同法第92條非法公開演出罪嫌，向臺灣雲林地方法院檢
    察署檢察官提出告訴，經該署檢察官偵查終結後，以被告己○○、戊○○、陳宥伍、甲○○、乙○○及丙○○等人犯罪
    嫌疑不足為由，於民國98年8 月10日以98年度偵字第802 號
    、第2836號、第2919號、第3102號及第3369號為不起訴處分
    ，聲請人聲請再議，復經臺灣高等法院臺南分院檢察署檢察
    長於98年9 月14日以98年度上聲議字第918 號處分駁回，聲
    請人於98年9 月17日收受臺灣高等法院臺南分院檢察署處分
    書後，即委任律師為代理人，於98年9 月28日（期間之末日
    適逢假日）向本院聲請交付審判等情，有各該處分書、送達
    回證及刑事聲請交付審判狀等在卷可稽，依前開規定，本件
    聲請應屬適法，合先敘明。
二、聲請交付審判意旨略以：
    (一)本案為「嘉聯集團」結合伴唱機台業者，進行全台集團式
      盜版犯罪，非一般侵害著作權案件，且宜蘭、臺中以及嘉
      義地檢署已經先後對主謀之嘉聯集團成員提起公訴。
    (二)證人吳慶治之證述不實，本案實為被告己○○、戊○○、
      甲○○基於共同犯意，分擔實行加重非法重製、非法出租
      之犯行。
      1.被告己○○、戊○○身為『嘉聯集團』成員，具非法重
        製、非法出租之犯罪故意：被告己○○、戊○○分別為
        『振揚影音科技有限公司』（下稱『振揚影音』）、『
        中天影音科技行』（下稱『中天影音』）負責人，『振
        揚影音』、『中天影音』為『嘉聯集團』成員，根本未
        獲聲請人（即告訴人）之授權，基此事實，被告己○○
        、戊○○顯有非法重製、非法出租聲請人所發行MIDI歌
        曲之共同犯罪故意（含教唆故意），並有非法重製、非
        法出租聲請人所發行MIDI歌曲之共同犯罪行為（含教唆
        行為）。
      2.證人吳慶治與被告己○○相互串謀，由吳慶志於本案作
        不實之證述為己○○脫罪：
        (1)被告己○○以「與本案毫無關連之吳慶志付款資料」
          圖謀卸責：本案被告己○○提出證人吳慶治所支付予
          聲請人款項之收款證明書，實為證人吳慶治就「97」
          年度已承租使用聲請人發行MIDI歌曲之旗下簽約店家
          欲於98年續租使用聲請人發行MIDI歌曲，所應付予聲
          請人之續約款，而吳慶治於付款時亦同時提供聲請人
          續約店家明細，而明細表中根本未有「永一美食卡拉
          OK 廣 場」及「湘美理容休閒館」此兩店家，顯證人
          吳慶治所支付予聲請人之續約款項，與「永一美食卡
          拉OK 廣 場」及「湘美理容休閒館」毫無關聯。
        (2)證人吳慶治於他案所作證詞，亦足證其於本案之證詞
          不實：證人吳慶治於他案（臺灣基隆地方法院檢察署
          98年度偵字第2885、3224號；公股，違反著作權法案
          件）中，亦以證人身分於98年9 月15日證稱：「己○○是今年5 月才跟我接洽，…，店家方面我要求涂列
          名單給我，但他始終沒有。」
          被告己○○是在「98」年「5 月」才開始向證人吳
            慶治接洽簽約事宜，而本案另一告訴人豪記公司卻
            早於「98年1 月」間，即派員蒐證發覺「永一美食
            卡拉OK廣場」及「湘美理容休閒館」伴唱機內有盜
            版歌曲（指侵害豪記公司、聲請人所發行MIDI歌曲
            ），而「永一美食卡拉OK廣場」甚且於「98年2 月
            6 」日即遭警方進行搜索扣押程序，在98年5 月才
            開始與吳慶治接洽簽約事宜之己○○，如何能在98
            年1 、2 月間即支付版權費給吳慶治取得授權？
          其次，證人吳慶治於基隆地檢證稱「店家方面我要
            求涂列名單給我，但他始終沒有」，證明吳慶治已
            告知己○○：應向吳慶治申報欲承租之店家。但己○○從未向吳慶治申報。然而，吳慶治卻於本案證
            稱「己○○可以任意賣給別人或是自己灌進自己出
            租的舊機，由他決定」，足證吳慶治與己○○串謀
            而於本案作偽證。
      3.被告戊○○辯稱其信賴被告己○○提供之歌曲係合法之
        理由何在？
        承上，被告己○○既自始未取得合法灌錄聲請人所發行
        MIDI歌曲權源，則被告戊○○辯稱其信賴被告己○○提
        供之歌曲係合法之理由何在？被告己○○有否提出聲請
        人授權之文書？答案必為否定，而此亦與被告戊○○身
        為「嘉聯集團」組織成員，主觀即知根本未向聲請人取
        得MIDI歌曲合法權源之事實不謀而合。
      4.被告甲○○實為共同參予非法重製、非法出租犯行之人
        ：
        (1)甲○○與聲請人合作多年，熟知承租使用聲請人MIDI
          歌曲之方式：被告甲○○身為伴唱機台業者，與聲請
          人合作多年，熟知應向聲請人付費取得同意，始可將
          聲請人發行之MIDI歌曲灌錄至旗下伴唱店家的市場運
          作。
        (2)「湘美理容休閒館」係直接與甲○○簽約，而非如被
          告等所稱係與中天之戊○○或被告陳宥伍簽約，甲○○僅負責硬體維修工作：被告甲○○與被告丙○○（
          「湘美理容休閒館」負責人）簽訂之租賃合約書，第
          一條：「乙方（被告甲○○）提供之電腦軟體︰品牌
          ︰金嗓軟體︰A(弘音)+B(穩讚) 總計︰貳台供甲方（
          被告丙○○）使用」、第四條：「契約期間，乙方需
          於版權公司協商取得合法授權，以供甲方使用，若有
          造成侵權事宜，概由乙方全權負責…」等條文可知：
          「湘美理容休閒館」之負責人丙○○是直接與甲○○簽約上述合約，可證被告等人所稱本案係由中天
            之戊○○透過被告陳宥伍或直接出租予丙○○之證
            詞不實。
          甲○○負責提供店家MIDI歌曲軟體，並需與版權公
            司取得合法授權，足證被告甲○○辯稱僅負責「湘
            美理容休閒館」伴唱機台維修之詞顯係卸責之詞。
        (3)甲○○與嘉聯集團共同為盜版侵權行為事實是：被告
          甲○○基於貪圖盜版利基之動機，與『振揚影音』、
          『中天影音』人員，共同實行非法重製、非法出租聲
          請人發行之MIDI歌曲（即租賃合約書所載「軟體」）
          ，而遭查獲後，再推託其僅負責伴唱機台維修以圖卸
          責。
    (三)原檢察官於偵查期間全無傳喚聲請人到庭說明，實有礙於
      本案之真實發現：
      聲請人自提出告訴後，至承辦檢察官為不起訴處分前，均
      無傳喚聲請人到庭，再者，豪記影視唱片有限公司〈下稱
      豪記公司〉之告訴代理人郭力維亦非聲請人之代理人，其
      於偵查庭中之證述，亦不能作為聲請人之意見，於此情況
      下，聲請人於整個偵查程序始末，不知、也不能適時提出
      相關之事證釐清案情，令聲請人無法行使訴訟表達權。
    (四)被告等之犯罪事證明確，本案應交付審判：
      據上論結，本案實情係被告己○○、戊○○糾集被告甲○○，共同實行非法重製、非法出租聲請人所發行MIDI歌曲
      ，於遭豪記公司、聲請人提出刑事告訴後，再以「有向聲
      請人經銷商吳慶治支付版權費用」、「信賴歌曲取得授權
      」、「僅負責伴唱機台維修」等抗辯，意圖脫免刑責，爰
      依刑事訴訟法第258 條之1 之規定，於法定期間內，提出
      交付審判之聲請。
三、按犯罪事實應依證據認定之，無證據不得認定犯罪事實，刑
    事訴訟法第154 條第2 項定有明文。又認定不利於被告之事
    實，須依積極證據，苟積極證據不足為不利於被告事實之認
    定時，即應為有利於被告之認定。另聲請人之告訴，係以使
    被告受刑事訴追為目的，是其陳述是否與事實相符，仍應調
    查其他證據以資審認（最高法院30年上字第816 號判例、52
    年臺上字第1300號判例意旨參照）。次按刑事訴訟法第258
    條之1 規定告訴人得向法院聲請交付審判，係對於「檢察官
    不起訴或緩起訴裁量權」制衡之外部監督機制，法院僅就檢
    察官所為不起訴或緩起訴之處分是否正確加以審查，以防止
    檢察機關濫權，故法院裁定交付審判，即如同檢察官提起公
    訴使案件進入審判程序，是法院裁定交付審判之前提，必須
    偵查卷內所存證據已符合刑事訴訟法第251 條第1 項規定「
    足認被告有犯罪嫌疑」檢察官應提起公訴之情形，亦即該案
    件已經跨越起訴門檻。依此立法精神，同法第258 條之3 第
    3 項規定法院審查聲請交付審判案件時得為必要之調查，其
    調查證據之範圍，自應以「偵查中曾顯現之證據」為限，不
    得就告訴人新提出之證據再為調查，亦不得蒐集偵查卷以外
    之證據，否則將與刑事訴訟法第260 條之再行起訴規定混淆
    不清。
四、本院之判斷如下：
    (一)本件被告己○○確實有將遭查獲之伴唱機出租予被告戊○○，再由戊○○透過被告陳宥伍或直接出租予被告乙○○
      及被告丙○○等人乙情，業經證人己○○結證稱：「我出
      租機台給戊○○，我們有約定有事情我們會負責，我跟戊○○說是合法的，我沒有給他授權書，但我有跟他簽契約
      ，戊○○認為是合法的，因為我跟他說是合法的因為我們
      是合法的，聲請人的歌曲我有跟瑞影買，且有收款證明。
      」等語（臺灣雲林地方法院檢察署98年度偵字第802 號卷
      ＜下稱偵卷(一)＞第19至20頁、57頁背面至58頁、98年度偵
      字第2836號卷＜下稱偵卷(二)＞第26背面至27頁、98年度偵
      字第3102號卷＜下稱偵卷(四)＞第79至80頁）。證人戊○○
      亦結證稱：「丙○○、甲○○、陳宥伍有向我租伴唱機，
      是向嘉義振揚〔即被告己○○〕租的，有取得授權，都是
      振揚處理的，我調機子來時裡面就有歌曲了，店家有需要
      再去調機子來安裝，我不知道裡面有侵害的歌曲，當初己○○跟我保證沒有問題，也有簽契約書。」等語（偵卷(一)
      第44至45頁、偵卷(二)第10至11頁）明確。復有被告己○○
      及戊○○所出具之97年12月1 日租賃契約書、中天影音科
      技行灌歌費明細各1 紙及發票5 紙（偵卷(一)第50至54頁、
      臺灣雲林地方法院檢察署98年度偵字第3369號卷＜下稱偵
      卷(五)＞第35至39頁）可按，堪信屬實。則被告戊○○、乙○○、丙○○、甲○○及陳宥伍既係向被告己○○或戊○○承租並簽立相關租賃契約作權限保證，被告己○○又為
      有權出售歌曲之人（詳後敘述），渠等取得歌曲主觀上應
      認為合法，並無侵權供他人點播而公開演出之故意，更無
      違法重製行為。
    (二)另被告己○○確有付款予聲請人之經銷商吳慶治等人以取
      得歌曲授權之事實，除據證人吳慶治於臺灣高等法院臺南
      分院檢察署檢察官訊問時結證：「我與己○○交易內容為
      他跟我買弘音與瑞影〔即聲請人〕的新歌。我賣他新歌的
      期間是整個年度，到年底。偵卷(一)第60頁背面至第61頁是
      己○○匯款給我的收據，第61頁背面至第63頁是我跟弘音
      的收款明細資料，第64頁是我開給弘音的支票。己○○向
      我買的年度，弘音與瑞影每個月會出新歌，我每個月收到
      後，就寄給己○○，至這己○○賣給別人或者是自己灌自
      己出租的舊機，由他自己決定，那是他的事情，因為他有
      權賣給店家。」等語明確（臺灣高等法院臺南分院檢察署
      98年度上聲議字第918 號卷第49、50頁）外，亦有陽信商
      業銀行98年6 月5 日、98年7 月6 日匯款收執聯各1 紙、
      聲請人收款明細表（編號401 、248 及249 號）共3 紙、
      98年度經銷商吳慶治1 月份對帳明細1 份、新光銀行支票
      存根（支票號號SB0000000 號至SB0000000 號）共12張可
      按（偵卷(一)第60頁背面至第64頁正面、偵卷(二)第29頁背面
      至第33頁正面、臺灣雲林地方法院檢察署98年度偵字第29
      19號卷＜下稱偵卷(三)＞第29頁背面至第33頁正面、偵卷(四)
      第85至92頁、偵卷(五)第45頁背面至第49頁正面），則被告
      己○○辯其有付款取得授權，並有權出售歌曲等語，足堪
      信為真實。
    (三)再觀諸現今之音樂著作權團體甚多，且宣導並非十分充足
      ，一般民眾實有可能不知尚有其他音樂著作權仲介團體，
      或仍有歌曲並未授權音樂著作權團體管領，因而誤認既已
      向某一音樂仲介團體取得授權後，即毋須再一一審核各首
      歌曲，是否均在授權範圍內之可能，是被告等人主觀上應
      有可能係誤認已取得其所仲介團體之授權，即已取得完整
      授權，在此條件之下，實難認被告等人主觀上有何以公開
      演出侵害著作財產權之犯意。另佐以現今伴唱機內歌曲之
      著作財產權歸屬情形雜亂，亦無任何公示之方法可令使用
      伴唱機之人輕易得知必須向何人取得授權，實難科以使用
      者過高之查證責任，不能以被告等人未詳為查證，即遽認
      被告有何違反著作權法犯意之情明確。至聲請人於再議時
      所述歌曲授權程序，此乃聲請人公司與經銷商之契約約定
      ，用以拘束經銷商之規定，然以目前一般民眾法律素養並
      非普遍之情形下，既然出租伴唱機台所灌之歌曲，或店家
      新取得之歌曲，出賣人已保證歌曲合法，其主觀上應認伴
      唱機內之歌曲均已取得授權，得合法使用，不能以是否完
      成認證程序其謂被告等人有侵害著作財產權之故意。
    (四)至於聲請人雖於98年9 月28日刑事交付審判聲請狀中一再
      指稱證人吳慶治於臺灣高等法院臺南分院檢察署檢察官訊
      問時所為之證言不實，被告丙○○係直接與被告甲○○簽
      約，而非如被告等人所稱係與被告戊○○或被告陳宥伍簽
      約，被告甲○○僅負責硬體維修工作云云，並提出證人吳
      慶治於臺灣基隆地方法院檢察署檢察官訊問時之筆錄（按
      ：聲請人僅於聲請狀中臚列證人吳慶治之證述，並未提出
      筆錄）、如「聲證六」所示之98年弘音精選MIDI續約A、B
      調查明細表及如「聲證七」所示之租賃合約書各1 份（本
      院卷第137 至148 頁、第149 頁）為證。惟法院審查交付
      審判之聲請既僅限於偵查中曾顯現之證據，不得再就聲請
      人新提出之證據再為調查，亦不可蒐集偵查卷外之證據加
      以審查，業據說明如上。是聲請人提出之前開證據，既未
      於偵查中出現，係新提出之證據，依前開說明，本院自不
      得審酌，附此敘明。
五、綜上所述，聲請人所指被告己○○、乙○○、戊○○、陳宥
    伍、丙○○及甲○○等人涉有著作權法第91條第2 項、第91
    條之1 第2 項及第92條等罪嫌，卷內缺乏積極證據可資證明
    ，原不起訴處分書及再議處分書既已詳為調查說明，認無積
    極證據足認被告有何聲請人所指訴之犯行存在，依刑事訴訟
    法第252 條第10款規定予以不起訴處分，並駁回再議之聲請
    ，於法並無違誤之處。聲請人猶執前詞，指摘原處分及駁回
    再議處分不當，求予裁定交付審判，洵無理由，應予駁回。
六、依刑事訴訟法第258 條之3 第2 項前段，裁定如主文。
中    華    民    國    98    年    11    月    5     日
            刑事第一庭  審判長法  官  陳宏卿
                              法  官  文昌
                              法  官  陳美利
以上正本證明與原本無異。
本件裁定不得抗告。
                              書記官  王秀如
中    華    民    國    98    年    11    月    5    日


司法院資訊處製作；財團法人民間司法改革基金會備份。
